【裁判字號】    89,上易,673
【裁判日期】    890531
【裁判案由】    竊盜
【裁判全文】
臺灣高等法院高雄分院刑事判決                    八十九年度上易字第六七三號
    上  訴  人  甲○○
    即  被  告
右上訴人因竊盜案件，不服臺灣屏東地方法院八十九年度易字第二一五號中華民國八
十九年三月十四日第一審判決（起訴案號：臺灣屏東地方法院檢察署八十八年度偵字
第六七一八號），提起上訴，本院判決如左：
      主  文
上訴駁回。
      事  實
一、甲○○意圖為自己不法之所有，於民國八十七年五月間某日（即張平通下班時間
    ），在屏東縣鹽埔鄉○○村○○路乙○○之父種植，而由乙○○看顧、管理之芒
    果園內，竊取乙○○之父所有之芒果一桶（約七、八分滿）得手，於走出芒果園
    時，適張平通下班經過，當場發現。嗣因臺灣屏東地方法院檢察署檢察官偵辦乙
    ○○竊盜案時，以追加告訴簽分辦理。
二、案經臺灣屏東地方法院檢察署檢察官簽分偵查起訴。
     理  由
一、訊據上訴人即被告甲○○對於曾於當日進入乙○○父親所有芒果園內，取得芒果
    之事實固不諱言，惟矢口否認有竊盜之犯行，辯稱：伊因見芒果掉落在地上，覺
    得可惜，先在路邊檢幾粒芒果，後因果園沒有圍起來，因此伊才進去果園檢拾芒
    果，準備檢回去給孫子吃，伊實不知如此係犯法，是乙○○偷竊伊家之檳榔，因
    此而懷恨才告伊的云云。惟查：
    （一）前揭事實業據乙○○於警、偵訊、原審暨本院調查、審理中陳述綦詳（見
          八十八年八月十一日、同年九月八日、九月二十二日、十月二十七日偵訊
          筆錄、原審法院八十九年三月三日、本院八十九年五月五日、八十九年五
          月十七日筆錄），並經證人張平通於偵查、原審法院調查時結證明確（見
          八十八年度偵字第五一七三號卷第十四頁反面、八十八年度偵字第六七一
          八號卷第五頁反面、第六頁、原審卷第二十五頁）；而被告與張平通並無
          恩怨乙節，亦據被告於原審審理時供述在卷（見原審卷八十九年三月三日
          審判筆錄），再參以證人張平通於偵訊及原審審理中迭次所為證述被告竊
          取前開芒果之情，其證詞亦前後一致，且張平通與被告並無恩怨亦無誣陷
          之情形，證人張平通之證詞自足以採信為真。
    （二）被告於偵查、原審審理時均否認有取得乙○○之父所有之芒果，並於原審
          審理期間曾於八十九年三月三日具狀表示伊患有類風濕關節炎，經醫生指
          示禁食芒果，不可能偷竊芒果，並提出全民健康保險證明卡為證，而嗣後
          於本院調查、審理時改稱：伊純係檢拾掉落之芒果，給其孫子食用等語，
          其前後所供已有不符，況被告竊取芒果與嗣後由何人食用，及其本身是否
          得以食用並無關連，顯然被告上開抗辯難使人信為真實。
    （三）乙○○係於八十八年六月十七日十六時三十分許，竊取被告之子孫明賢種
          植之檳榔乙節，有本院八十八年度上易字第二一七八號判決書影本一份在
          卷可憑（見原審卷第三十一頁），而本件案發時間係在八十七年五月間某
          日，顯然被告竊取乙○○之父所有之芒果在先，乙○○竊取被告之子孫明
          賢所有之檳榔在後，要足認定。則乙○○為報復因竊取檳榔，經判處有期
          徒刑八月之怨，而捏造被告竊取其父所種植之芒果，故入被告於罪之情形
          ，已屬不可能。再孫明賢種植之檳榔園與乙○○之父種植之芒果園相距甚
          近（在對面，僅隔一條小路），業據被告及其子孫明賢分別於偵訊及原審
          審理中陳述在卷（見八十八年十月二十七日偵訊筆錄、原審法院八十九年
          三月三日審判筆錄），而乙○○係於當日下午四時三十分許，竊取孫明賢
          種植之檳榔，亦有上開判決書一紙在卷可證。乙○○不選擇於不易為人察
          覺之夜間下手竊取，反選擇於極易為人發覺之日間竊取孫明賢種植之檳榔
          ，且其竊取檳榔之時間亦在被告竊取芒果之後，足認乙○○係為報復孫明
          賢之父甲○○竊取乙○○之父種植之芒果，始竊取孫明賢種植之檳榔等語
          ，堪以採信，顯然被告所辯乙○○為報復才捏造被告竊取芒果之事實，即
          屬本末倒置，不足採信。
    （四）被告於鄉間居住，且其子亦種植檳榔，具備果園之果實應屬種植人所有，
          非得種植所有人之同意，不得採得果實之理念，應屬當然之理。且本件案
          發時間在五月間，正係芒果果實方熟之際，且此時亦非颱風季節，芒果果
          實自然掉落滿地之情形，較屬少見，被告所辯不知法律暨僅係檢拾掉落地
          上之芒果，亦難以採信。
    （五）綜上所述，足認被告確有竊取前開芒果犯行。被告前開所辯顯係卸責之詞
          ，不足採信。本件事證明確，被告犯行堪以認定。
二、核被告甲○○所為，係犯刑法第三百二十條第一項之竊盜罪。原審引用刑法第三
    百二十條第一項、罰金罰鍰提高標準條例第一條前段之規定，並審酌被告未有前
    科，素行良好，有臺灣高等法院被告全國前案紀錄表在卷可考，其因一時貪念竊
    取他人財物，所生危害及犯罪情節非鉅，被告犯後飾詞狡辯等一切情狀，量處有
    期徒刑四月。本院復斟酌乙○○係為報復被告竊取其父之芒果，乃進而竊取被告
    之子孫明賢所種植之檳榔二芎（價值約新臺幣一千二百元），經判處有期徒刑八
    月，且現正服該項刑罰，基於雙方所竊取者均屬農作產品，且就刑度平衡等觀點
    而論。認原審法院認事用法均無違誤，量刑亦甚允當。上訴人即被告空言上訴，
    指摘原判決不當，為無理由，應予駁回。
據上論斷，應依刑事訴訟法第三百六十八條，判決如主文。
本案經檢察官張其主到庭執行職務。
中    華    民    國     八十九     年       五       月     二十四     日
                              臺灣高等法院高雄分院刑事第五庭
                                  審判長法官  吳水木
                                        法官  惠光霞
                                        法官  陳朱貴
右正本證明與原本無異。
不得上訴。
                                      書記官  洪梅枝
中    華    民    國     八十九     年       六       月      二        日
附錄本判決論罪之法條：
刑法第三百二十條第一項：
意圖為自己不法之所有或第三人不法之所有，而竊取他人之動產者，為竊盜罪，處五
年以下有期徒刑、拘役或五百元以下罰金。
                                                                        Ｇ


司法院資訊處製作；財團法人民間司法改革基金會備份。
